【裁判字號】    97,訴,262
【裁判日期】    971224
【裁判案由】    損害賠償
【裁判全文】
臺灣宜蘭地方法院民事判決               97年度訴字第262號
原      告  乙○○
被      告  甲○○
上列當事人間損害賠償事件，本院於97年11月27日言詞辯論終結
，判決如下：
    主  文
原告之訴及假執行之聲請均駁回。
訴訟費用新台幣柒仟陸佰元由原告負擔。
    事實及理由
一、原告起訴主張：被告為宜蘭監理站員工，包庇汽車代辦等不
    法行為，於民國96年1月9日下午3 時許，因不滿原告持相機
    在宜蘭監理站檢驗室出口停車場合法拍攝及搜證行為，竟基
    於傷害之故意，連絡並夥同姓名、年籍均不詳之2 名男子，
    在上開拍攝地點聯手毆打原告並毀損相機，致原告受有頭部
    挫傷併輕度腦震盪、前胸上部及後背上部之損傷與輕度割傷
    、下嘴唇之表淺損傷等傷害。原告受傷後已支出醫療費用新
    台幣（下同）2 萬元、受毀損之高階數位相機價值12萬元、
    及自受傷後無法工作期間長達7 個月、以原告現任每月平均
    收入為8萬元計算，因受傷而損失收入利益56 萬元，爰依據
    侵權行為之法律關係，請求被告賠償等語。並聲明：（一）
    被告應給付原告70萬元及自起訴狀繕本送達被告之翌日起，
    按週年利率5%計算之利息；（二）願供擔保，請准宣告假執
    行。
二、被告則以：原告起訴之理由，無非是以被告教唆姓名不詳之
    男子 2人共同毆打原告成傷，被告應負共同侵權行為行為責
    任云云，惟查被告於96年1月9日以前與原告間並不相識，亦
    無任何仇隙可言。當日下午 2時30分許，被告與實習檢驗員
    林書廷於擔任宜蘭監理站之車輛檢驗及學習工作之際，同時
    看見原告持照相機在本站檢驗室後段車輛停車場四處拍照，
    本站停車場是公眾場所並無禁止拍照之規定，故被告絕無阻
    止及干涉原告拍照之舉動，更不可能與原告間有何肢體上之
    碰觸行為發生。當時係原告主動靠近檢驗室，並且對被告和
    實習檢驗員林書廷說：「你們驗車都是靠關係，才會合格。
    」等語，對此被告並沒有回應，但有以電話告知檢驗股股長
    洪文昌前來處理。那時，原告已自行離去，不見蹤影；俟下
    午 3時許，被告及實習檢驗員林書廷有聽到救護車警鳴聲從
    本站行政大樓處傳來，當時被告因檢驗車輛較多之緣故，並
    未擅離工作崗位。另被告前受刑事傷害罪告訴乙節，業經台
    灣高等法院判決被告無罪定讞。原告並無積極證據可資證明
    被告有何侵權行為事實，被告無需負損害賠償責任等語，資
    為抗辯。並聲明：（一）請求駁回原告之訴及假執行之聲請
    ；（二）如受不利之判決，願供擔保，請求免為假執行。
三、得心證之理由：
    原告主張被告基於傷害之故意，夥同不知名男子2 名於前述
    時、地，共同毆打原告成傷並毀損其所有相機而構成侵權行
    為等語；被告則否認有原告主張之侵權行為事實，被告無需
    負損害賠償責任等語。是本件之爭點即為：（一）被告是否
    有故意傷害原告之共同侵權行為事實？（二）如被告有為前
    述侵權行為，原告請求之醫療費用、所受損害、所失利益合
    計70萬元，有無理由？以下即分別予以說明：
（一）被告是否有故意傷害原告之共同侵權行為事實？
  １  按當事人主張有利於己之事實者，就其事實有舉證之責任
      ，民事訴訟法第277 條前段定有明文。本件被告否認原告
      主張之侵權事實存在，自應由原告對於侵權行為之事實負
      舉證之責，合先敘明。經本院調閱被告所涉傷害之刑事偵
      、審卷宗（臺灣高等法院97年度上易字第1694號、本院97
      年度易字第206 號及臺灣宜蘭地方法院檢察署96年度偵字
      第630 號、96年度偵續字第16號）審核，原告於前述時、
      地遭人傷害之事實，固有行政院衛生署宜蘭醫院出具之驗
      傷診斷書2份、就醫手腕帶1條與現場照片4 張在卷可證。
      惟並無證據可資證明被告有參與故意傷害原告之共同侵權
      行為，茲分述如下：
    (1)據原告於96年1月9日第1 次警詢時指稱：「其遭姓名不詳
      年約30餘歲及40餘歲之2 名男子毆打，身材較為瘦小之40
      餘歲男子搶走伊所有之數位相機並往地上重摔，造成損壞
      。手上有持東西毆打伊，其係因持數位相機在監理站停車
      場拍照而遭該2 名男子毆打」（宜蘭縣警察局羅東分局刑
      案偵查卷7頁，下稱警卷）；其於96年1月22日警詢時改口
      指稱：「毆打伊的是被告，被告當時以手搭伊肩膀，再出
      拳將伊推打至汽車檢驗處出口右方牆壁後，強制拉下伊的
      數位相機，隨即有2 名不詳之男子前來毆打傷害伊肩膀。
      過程中被告並無使用器具或物品，但該2 名不詳之男子有
      手持不明物品」（警卷5頁）；原告於第1次警詢時已明指
      係遭包括被告在內之2 名成年男子毆打，其後則改稱係遭
      包括被告在內之3人毆打，原告於前後2次警詢中所言受害
      情節，顯有先後供述不一且無所契合之瑕疵，而難以據以
      判斷其究否遭被告動手毆打，或僅係遭被告扯下其所有之
      數位相機擲地受損等重要關鍵情節。
    (2)原告於偵查中復稱：「被告將伊推至旁邊， 1名身材較矮
      年約40餘歲之男子進入檢驗股後，檢驗股的人以手指著伊
      並說，就是這個人，隨後該名男子就將伊拉至停車場角落
      ，與另名身材較高碩壯年約30餘歲之男子聯手毆打伊，該
      2 名男子未持工具，或其他不明物，伊也不知道。伊告被
      告，因認被告係教唆傷害」（第630號偵卷 38頁）等語，
      再其於臺灣宜蘭地方法院檢察署96年度偵續字第16號偵查
      時指陳：「被告有動手推伊。他係以左手正面推伊右邊胸
      部，其只向後退2、3步，並未跌倒，但胸部瘀青受傷」（
      第16號偵續卷36頁）。互核上情供述顯不相一致，亦難執
      其於偵查中所言之情節，率為不利於被告之認定。
    (3)末觀原告於本院刑事庭審理時證稱：「伊於96年1月9日至
      宜蘭監理站洽公時，持相機在停車場公開處所針對檢驗標
      準不一部分，從戶外往建築物室內拍照，因伊拍照對監理
      站人員及任職主要承辦單位之被告不利，故被告在檢驗室
      門口附近警告伊不能拍照並命伊離開後，因伊依舊拍照，
      隔1、2分鐘後，被告便自伊正對面以左手持不明物體，毆
      打伊胸口，就是朝伊身體正面由上往下有角度地揮下來，
      毆擊伊右胸上側靠近肩膀部位，造成伊前胸挫傷、紅腫且
      表皮滲血，被告打伊時僅 1人，再約1分鐘內，2名不詳男
      子自側門入內，聲稱該處為其等之地盤，命伊不要在該處
      搗亂後，該 2名男子便對伊拳打腳踢，被告僅在旁觀看而
      未動手，該名身材瘦小者手持不明物體握拳毆打伊臉部及
      嘴部，另名較胖男子則出腳踢伊腹部，該 2名男子並聯手
      毆擊伊頭部，並將伊所有之相機扯掉摔到地上，其中 1人
      還去找數位相機底片。又被告對伊出手毆打前，曾撥打電
      話，隨後該2名男子入內後，被告則指伊讓該2名男子辨識
      並稱，就是這個人，且以穢語辱罵，故被告與該 2名男子
      間必有關係」等語（本院刑事審卷34至37頁），勾稽原告
      自警詢、偵查及本院刑事審審理時所證事發經過之整體情
      詞，於警詢時指稱數位相機係遭被告強制扯拉摔地損害，
      於本院刑事審則證稱係遭該 2名不詳男子聯手扯掉摔至地
      面；於警詢、偵查時稱係遭被告推至旁邊，被告並未使用
      器具或物品，其係遭另 2名不詳男子毆打其肩膀；於本院
      刑事審則證稱遭該 2名男子拳打腳踢，並持不明物體毆打
      其臉部、嘴部、腹部並聯手毆擊其頭部，觀諸上情，原告
      就其受傷過程之供述實有扞格無法歸諸一貫之歧異指述，
      亦即原告自警詢至偵審中，就其遭毆打之被害經過所為之
      描述，顯已呈現前後矛盾且誇飾被害情節之灼然瑕疵，亦
      與行政院衛生署宜蘭醫院所出具診斷證明書之傷勢記載難
      謂契合，洵難遽採其指陳各語，作為判斷本件事發過程之
      重要基礎而為不利於被告之認定。
    (4)綜合上情，本院詳為勾稽原告自警詢至偵審中，就本件事
      發經過、被害情狀及所受傷害等各項關鍵點所為之指陳與
      描述，在在彰顯其前後所述各語要難彼此相容，更呈現誇
      飾被害情節之瑕疵，顯無可信。況被告自96年1月9日13時
      起至同日下班止之期間內，均在宜蘭監理站檢驗室內驗車
      ，並未離開檢驗室毆打告訴人等情，亦經證人即宜蘭監理
      站實習檢驗員林書廷、宜蘭監理站檢驗室股長洪文昌於本
      院刑事審審理時一致結證明確（本院刑事卷39至43頁）。
      證人洪文昌結證：「當時因原告到檢驗室質疑驗車要靠關
      係才會合格，被告乃打電話通知伊過來處理」等情以觀，
      茍被告已有私下夥同不詳成年人傷害原告之故意，其避之
      上司恐不及，焉有一面毆打告訴人，又主動通知上司洪文
      昌到場處理之理，益徵被告所辯非虛。末以原告雖於臺灣
      高等法院刑事審請求調閱當日檢驗室出口附近之監視錄影
      帶（高院刑事卷23頁背面），然「宜蘭監理站之錄影設備
      為16分割畫面250GB 硬碟存檔，但因全天候動態高畫質錄
      影，畫面儲存時間約1 星期便自動覆蓋重新錄影，有關劉
      君傷害案時間之96年1月9日14時至16時間，當時本站未了
      解情形且未獲通知燒錄備份，歉難提供該錄影畫面」等情
      ，有交通部公路總局臺北區監理所宜蘭監理站96年2 月27
      日北監宜字第0960001544號函文可憑（第636號偵卷46 頁
      ）；原告復於本案具狀補充理由謂以：「當日即去宜蘭縣
      警察局報案，要求扣押驗車股監視錄影帶以保全證據，錄
      影帶內容有被告之犯罪證據。站長指示驗車股洪文昌故意
      刪除錄影帶檔案，涉嫌湮滅證據。原告已據此向監察院檢
      舉，有監察院函覆之公文書為憑。又被告與證人洪文昌、
      林書廷間為同事關係，證人所為證詞係為自己與同事脫罪
      而做出虛假不實之供述。其中證人洪文昌是行政大廈文書
      辦公人員，不可能離開座位到50公尺外事故現場。」等語
      （本院卷39至44頁）。惟原告雖質疑監理站係故為刪除畫
      面、證人洪文昌、林書廷等人證詞係虛偽不實、且證人洪
      文昌不可能至事故現場云云。然無證據憑佐，自不能僅憑
      其片面之臆測，為裁判之基礎。是原告此部分之主張，洵
      屬無據，應無可採。
  ２  另查，原告主張經其以電話查證所悉：「證人洪文昌於宜
      蘭監理站所任職務並非檢驗股承辦人員，是駕照文件股行
      政大廈的人員，顯見證人洪文昌在刑事案件作證陳述的內
      容，與事實不符。」，此有原告提出之錄音光碟片及其譯
      文內容為憑（本院卷47至48頁、52頁）。被告則以：「證
      人洪文昌於96年1月9日確實是我們檢驗股股長，但於96年
      10月即調任原告所稱的駕駛股，請原告特定他打電話的時
      間。」、「對於譯文內容無意見、無須堪驗。」等語以為
      答辯（本院卷48頁、60頁）。上開事實經本院依職權函請
      交通部公路總局臺北區監理所宜蘭監理站查復謂以：「洪
      文昌自96年 1月9日起至96年6月25日止為本站幫工程司兼
      第一股股長，綜理第一股業務，業務職掌包含車輛檢驗、
      過戶、異動、領牌、動產擔保登記、稅費徵收及車籍管理
      等相關業務；96年 6月26日起迄今為本站幫工程司兼第二
      股股長，綜理第二股業務，業務職掌包含汽機車考驗（筆
      試、路考）、駕訓班管理、汽機車駕照異動、道安講習、
      駕駛人證照管理等相關業務。」，並隨函檢附交通部公路
      總局96年 6月25日路人力字第0960029098號人事任免令影
      本乙份在卷可稽，自堪信屬實（本院卷56至58頁）。從而
      ，原告主張96年1月9日證人洪文昌非屬檢驗股承辦人員（
      即第一股）乙節，核與事實未合，尚不足採，則原告指稱
      證人洪文昌偽證云云，亦屬無據。
  ３、綜上，原告提出之證明及本院所調閱之相關刑事偵、審卷
      宗之各項證據，均不足以證明被告確實有不法侵害原告權
      利之事實，則原告請求被告應負損害賠償責任云云，顯無
      理由。
（二）如被告有為前述侵權行為，原告請求之醫療費用、所受損
      害、所失利益合計70萬元，有無理由？
      原告無法證明被告確實有故意不法侵害其權利之侵權行為
      事實，已如前述，則關於原告請求之醫療費用、所受損害
      、所失利益之金額是否有理由，自無再予審酌之必要。
四、綜上所述，原告依據侵權行為之法律關係，請求被告給付70
    萬元及自起訴狀送達被告之翌日起至清償日止，按週年利率
    5%計算之利息，為無理由，應予駁回。其假執行之聲請，因
    訴之駁回而失所附麗，應併予駁回。本件訴訟費用僅有裁判
    費7,600元，應由敗訴之原告負擔。
五、訴訟費用負擔之依據：民事訴訟法第78條。
中    華    民    國    97    年    12    月    24    日
                  臺灣宜蘭地方法院民事庭
                      法  官  林俊廷
正本係照原本作成。
如對本判決上訴，應於判決送達後20日內向本院提出上訴狀（須
附繕本）。
中    華    民    國    97    年    12    月    24    日
                      書記官  林慶生


司法院資訊處製作；財團法人民間司法改革基金會備份。
